臺灣臺北地方法院民事簡易判決
111年度北簡字第7547號
原      告  林晉宇  


訴訟代理人  胡書瑜律師
被      告  林盟舜  

上列當事人間修復漏水事件，本院於民國111年11月3日言詞辯論
終結，判決如下：
    主      文
被告應給付原告新臺幣2,055元，及自民國111年3月29日起至清
償日止，按年息5%計算之利息。
原告其餘之訴駁回。
訴訟費用新臺幣3,860元，其中23元由被告負擔，餘由原告負擔
。 
本判決原告勝訴部分得假執行。但被告如以新臺幣2,055元為原
告預供擔保後，得免為假執行。
原告其餘假執行之聲請駁回。
    事實及理由
一、按訴狀送達後，原告不得將原訴變更或追加他訴，但請求之
    基礎事實同一、擴張或減縮應受判決事項之聲明者，不在此
    限，民事訴訟法第255條第1項但書第2款、第3款定有明文。
    本件原告起訴時聲明為：「㈠被告應將門牌號碼座落臺北市○
    ○區○○路00號7樓之1之房屋回復至不漏水狀態。㈡被告應給付
    原告新臺幣（下同）8,400元，及自起訴狀繕本送達翌日起
    至清償日止，按年息5%計算之利息。㈢願供擔保請准宣告假
    執行。」，嗣變更為：「㈠被告應給付原告350,613元，及自
    起訴狀繕本送達翌日起至清償日止，按年息5%計算之利息。
    ㈡願供擔保請准宣告假執行。」（見本院卷第177頁），核與
    上開規定相符，應予准許。
二、原告主張：伊為臺北市○○區○○路00號7樓之1（下稱系爭7樓
    ）所有權人，被告為同址8樓之1（下稱系爭8樓）所有權人
    。伊自民國110年11月14日起即發現多處滲漏水情形，並於
    同年12月27日委請社團法人臺灣省土木技師公會對系爭7樓
    、系爭8樓進行鑑定（下稱系爭鑑定報告），依據系爭鑑定
    報告內容，系爭8樓浴廁之防水層已失效，且系爭8樓之浴廁
    、馬桶、浴缸蓄水後，系爭7樓臥室與廁所交界處之樑柱即
    有滲漏水，系爭8樓客廳與陽台交界之管道間有滲水痕跡，
    踢腳板亦因滲漏水情形脫落，伊於111年2月欲找專業技師抓
    漏，卻遭被告拒絕，為此依民法第184條第1項前段、第747
    條中段提起本訴等語。並聲明：如變更後聲明所示。
三、被告則以：原告於110年11月4日購入系爭7樓，自伊得知系
    爭7樓有漏水後即積極配合查找原因以行修復，然原告表示
    需做專業土木鑑定以向前屋主求償，希望伊能配合會勘並要
    求伊保持房屋現況，詎事後卻轉向伊求償，伊從未否認有漏
    水情事，且於鑑定後已將系爭8樓浴廁全部拆掉重做，系爭
    鑑定報告中所列修復所需費用僅有浴室與臥室交界處漏水及
    油漆應由伊負責，至系爭7樓客廳及陽台交界漏水乃公共管
    路造成之漏水，應由管委會負責，此經管委會確認後，亦已
    修復，並經過梅雨季後驗收通過。又鑑定時原告係自行將系
    爭7樓之臥室樑與牆表面粉光層打除，然原告敲除牆壁係為
    鑑定所用，並非出於修復必要，如未提出需將粉光層打除方
    能修復漏水之證明，伊自無庸負責等語置辯。並聲明：㈠原
    告之訴駁回。㈡如受不利判決，願供擔保請准宣告免為假執
    行。
四、本院之判斷：
　㈠按因故意或過失，不法侵害他人權利者，負損害賠償責任；
    土地上之建築物或其他工作物所致他人權利之損害；負損害
    賠償責任者，除法律另有規定或契約另有訂定外，應回復他
    方損害發生前之原狀；第一項情形，債權人得請求支付回復
    原狀所必要之費用，以代回復原狀；所有人對於妨害其所有
    權者，得請求除去之，民法第184條第1項前段、第213條第1
    項及第3項、第767第1項中段分別定有明文。次按民法第191
    條第1項所謂之土地上之工作物，所謂之土地上之工作物，
    係指以人工作成之設施，建築物係其例示，而建築物內部之
    設備如天花板、樓梯、水電配置管線設備等，屬建築物之成
    分者，為建築物之一部，應包括在內。又除非工作物所有人
    能舉證證明上開法條但書所示之情形存在，得免負侵權行為
    損害賠償責任外，因土地上之工作物造成他人之損害，即依
    法推定工作物所有人有過失，而應負侵權行為損害賠償責任
    。
　㈡經查，本件原告主張系爭7樓有漏水情事，業據提出經其委託
    社團法人臺灣省土木技師公會鑑定系爭7樓、系爭8樓漏水有
    無漏水情事，及如有漏水狀況，建議修繕方式為何之系爭鑑
    定報告為證，鑑定之結果為：「於雨天在臥室與廁所交界之
    樑進行試水測試，並於系爭8樓浴廁地板積水蓄水，試水前
    含水率為10.1%；約30分後明顯觀察到樑的表面有水滲出。
    」、「於雨天在客廳與陽台交界之管道間，將室內側輕隔間
    牆以及陽台側RC牆打除，並於屋突一層花圃邊排水孔注水後
    ，管道間牆面打除後發現內部混凝土濕潤，於屋突一層注水
    過後，5分鐘內管道間開始滲漏水。」、「於雨天在客廳牆
    面紅外線熱像儀觀測地面積水及牆面下端含水。」、「於晴
    天在客廳與陽台交界之管道間，將室內側輕隔間牆以及陽台
    側RC牆打除至樑底並於系爭8樓同位置使用紅外線熱像儀觀
    測到系爭8樓同一位置管道間有滲水痕跡，並於屋突一層注
    水過後約15分鐘管道間開始滲漏水。」，至於滲漏水原因則
    研判為：「由上述鑑定結果及試水結果，由於系爭8樓浴室
    地坪積水試驗、馬桶灌水試驗以及浴缸蓄水試驗顯示臥室與
    浴室交界之樑有滲水現象，顯示防水層已失效或管線有破損
    ，以致滲水至系爭7樓樑面。」等語（見本院卷第187至189
    頁），有系爭鑑定報告可佐（見本院卷第181至242頁），而
    關於系爭7樓、8樓之漏水修復事項則建議：「(一)依系爭8
    樓試水結果，系爭7樓臥室與浴室交界之樑有滲水現象，如
    系爭8樓使用浴室以致地坪潮濕或積水即有可能造成系爭7樓
    臥室與浴室交界之樑有滲水現象，建議進行修復。」等語（
    見本院卷第190頁），此為被告所不爭執，堪可採信。準此
    ，可見系爭7樓臥室浴室交界處漏水，係因系爭8樓使用浴室
    以致地坪潮濕或積水所造成，被告乃系爭8樓所有權人，自
    應就此損害負責。
　㈢次查，被告業於111年2月22日起將系爭8樓之浴廁全部拆掉重
    做，且防水層施工三層，於同年4月15日完工，亦據被告提
    出浴室修繕證明、保固書、施工報告書、報價請款單、匯款
    單、管委會修繕公告、管委會會議紀錄（見本院卷第123至1
    38頁、第145至146頁）及工作回報（見本院卷第139至143頁
    、147至150頁）等件為證，且為原告所不爭執，應堪信實。
    是原告依系爭鑑定報告修復建議（由系爭8樓重做防水層及
    負擔樑面補漆費用並加計營業稅及勞安費用共2,055元，見
    本院卷第192、231頁），請求被告如數給付，即屬有據，應
    予准許。至原告主張其先行修繕臥室壁面漏水8,400元，固
    據提出估單一紙為證（見本院卷第41頁），惟此僅係估價單
    ，且為被告否認，核與系爭鑑定報告修補及修復建議（由系
    爭8樓重做防水層及負擔樑面補漆費用共1,900元（加計營業
    稅及勞安費用共2,055元，見本院卷第192、231頁）亦有未
    合，即無可取。
　㈣原告另主張系爭7樓客廳、陽台交界等處漏水，並請求被告給
    付如聲明所載金額，除系爭鑑定報告外，並提出律師事務所
    函（見本院卷第21至23頁）、浴室與臥室交界樑滲漏水照片
    （見本院卷第25至39頁）、工程報價單（見本院卷第41頁）
    等件為證，惟為被告否認，辯以前詞，並提出管委會修繕公
    告、管委會會議紀錄（見本院卷第123至138頁、第145至146
    頁）及工作回報（見本院卷第139至143頁、147至150頁）等
    件為證。第查，系爭鑑定報告載明「第一次會勘時於屋突一
    層注水過後短時間內管道間開始滲漏水；第二次會勘日前幾
    天無雨且當日無雨，管道間內混凝土表面乾燥，於屋突一層
    注水過後約15分鐘後管道間內開始滲漏水，兩次試水結果皆
    顯示系爭7樓管道間內滲水與屋突一層公共排水孔有關係，
    即此排水孔有注水情況下，標的物管道間內都會有滲漏水情
    況，並非於雨天才發生，又因系爭7樓為此管道間轉折處，
    水易積於此處，以致水經由牆面再滲漏至客廳地面。」，結
    論及建議事項則為：「(二)由於不論晴天或雨天於屋突一層
    試水試驗結果，系爭7樓客廳與陽台交界之管道間皆有滲水
    現象，如下雨天或屋突一層地坪潮濕或積水即有可能造成系
    爭7樓客廳與陽台交界之管道間有滲漏水現象。由於系爭7樓
    為此一管道間轉折處，以上至屋突一層之間只要有任何一管
    破裂，將有可能再造成滲漏水，屬於無法完全修復，如無作
    為將導致室內持續滲漏水，且水平向管道間往後有向6樓滲
    漏水之疑慮，故建議當層管道間內壁（含水平向）包不鏽鋼
    版修補，因管道間內為長時間潮濕的空間且雨水為酸性等因
    素，以致不鏽鋼板仍有腐蝕滲水之虞，建議使用年限為15年
    。」等語（見本院卷第187至190頁），有系爭鑑定報告可佐
    ，是前揭滲漏情形，應係由管道間造成。
　㈤繼查，原告在發現管道間漏水後，即通知系爭大樓管理委員
    會（下稱管委會）協勘處理，經過管委會於111年1月17日決
    議「積極配合系爭7樓之1住戶（即原告）進行後續漏水原因
    檢測及修繕。如果確認漏水原因屬於公共設施，則由管委會
    負責支付檢測及修繕費用，如果不是則由住戶支付。」、「
    2月8日由於管道間漏水的原因及處理時牽連的範圍廣，81號
    7樓之1住戶於臨時會議中，提議由管委會主導處理查找81號
    7樓之1管道間漏水源頭後修繕。」、「2月9日至3月3日管委
    會同意主道處理後，請康居水電工程行在多次檢測、會勘及
    評估後，推測7樓管道間漏水極可能是頂樓排水管在10樓的
    部分漏水造成。」、「3月14日請副主委於臨時會議中協調8
    1號10樓之1住戶同意維修頂樓排水管，並於同年月30日在10
    樓之1維修頂樓排水管。」、「4月25日在頂樓作放水測試，
    與81號7樓之1住戶及81號10樓之1住戶確認都沒有滲水。」
    、「5月13日施作8樓、9樓、10樓牆壁復原及油漆作業。」
    、「5月16日8樓、9樓、10樓住戶回覆「驗收通過」後結案
    。」等語，有管委會公告（見本院卷第131頁）及景上靜管
    理委員會景上靜住戶反應管委會協調臨時會111年2月8日會
    議紀錄可按；而前揭公告所載檢測漏水原因暨修繕之過程，
    亦與頂樓盤水管維修工程結案報告所載：「10.111年3月30
    日康居水電工程行在81號10樓之1維修頂樓排水管。施工後
    等下雨時7樓確認沒滲水，再作放水測試，測試完再封10樓
    牆面。11.111年4月25日康居水電工程行於頂樓作放水測試
    ，與81號7樓之1住戶及81號10樓之1住戶確認都沒有滲水，
    和10樓之1住戶協商牆壁復原作業（下略），」等語互核相
    符（見本院卷第133至134頁），足見系爭鑑定報告前述判斷
    之管道間漏水原因，確實係屬於公共設施所致，並已由管委
    會負責支付檢測及修繕費用，洵堪認定。
　㈥再查，經管委會與相關住戶會勘、檢測確認漏水範圍及位置
    後，亦已針對管線間漏水部位進行修復，修繕公告後，目前
    系爭7樓、8樓均無漏水情事，亦經原告自承在卷（見本院卷
    第171頁），應堪信實。按給付無確定期限者，債務人於債
    權人得請求給付時，經其催告而未為給付，自受催告時起，
    負遲延責任；其經債權人起訴而送達訴狀，或依督促程式送
    達支付命令，或為其他相類之行為者，與催告有同一之效力
    ；遲延之債務，以支付金錢為標的者，債權人得請求依法定
    利率計算之遲延利息；應付利息之債務，其利率未經約定，
    亦無法律可據者，週年利率為5%；民法第229條第2項、第23
    3條第1項前段及第203條定有明文。本件既係損害賠償之債
    ，自屬無確定期限者，又係以支付金錢為標的，依前揭法律
    規定，是原告請求被告給付2,055元及自起訴狀繕本送達之
    翌日起至清償日止，按年息5%計算之遲延利息，自屬有據，
    至逾此範圍之請求，則屬無據，礙難准許。
五、綜上，原告依民法第184條第1項前段、第747條中段，請求
    被告給付2,055元，及自起訴狀繕本送達翌日即111年3月29
    日（見本院卷第51頁）起至清償日止，按年息5%計算之利息
    ，為有理由，應予准許；逾此範圍之請求，則無理由，應予
    駁回。
六、本件事證已臻明確，兩造其餘攻擊防禦方法及所舉證據，核
    與本件判決結果不生影響，爰不再逐一論列。
七、本件原告勝訴部分係適用簡易程序所為被告敗訴之判決，應
    依職權宣告假執行；又法院應依職權宣告假執行者，本毋庸
    原告為聲請，則本件原告仍聲請願供擔保宣告假執行，該聲
    請僅具督促法院職權發動之效力，爰不另為供擔保之諭知；
    依被告之聲請，併宣告被告如預供擔保，得免為假執行。至
    原告敗訴部分，其假執行之聲請失所附麗，併予駁回。
八、訴訟費用負擔之依據：民事訴訟法第79條。依職權確定訴訟
    費用額為3,860元（第一審裁判費），其中23元由被告負擔
    ，餘由原告負擔。
中　　華　　民　　國　　111 　年　　12　　月　　 2　　日
                  臺北簡易庭  法  官　林振芳
上列正本係照原本作成。
如不服本判決，應於判決送達後20日內向本庭（臺北市○○○路0段
000巷0號）提出上訴狀（須附繕本）。如委任律師提起上訴者，
應一併繳納上訴審裁判費。
中　　華　　民　　國　　111 　年　　12　　月　　 2　　日
　　　　　　　　　　　　　　　書記官  賴敏慧